【裁判字號】    97,訴,3029
【裁判日期】    980202
【裁判案由】    搶奪等
【裁判全文】
臺灣彰化地方法院刑事判決              97年度訴字第3029號
公  訴  人  臺灣彰化地方法院檢察署檢察官
被      告  甲○○
                    （現於臺灣雲林第二監獄執行中）
選任辯護人  劉豐綸律師
上列被告因搶奪案件，經檢察官提起公訴（97年度偵字第8245號
），本院判決如下：
    主    文
甲○○意圖為自己不法之所有，而搶奪他人之動產，處有期徒刑
捌月。
    事    實
一、甲○○與其妻乙○○因感情不睦而分居多年，因於民國97年
    8月31日下午2時許，行經彰化縣員林鎮員林公園附近時發現
    乙○○駕駛之自用小客車，即尾隨乙○○而得知乙○○係於
    彰化縣員林鎮○○路285號美容店內上班。竟於97年9月1日
    上午7時54分許，騎乘車號J32-112號重型機車至前開店內要
    求乙○○將乙○○名下之自用小客車鑰匙交出，惟因乙○○
    不予理會，並逕自走向停放於店外自己所騎乘機車之置物箱
    取出皮包欲返回店內上班，甲○○見狀竟意圖為自己不法之
    所有，趁乙○○不及防備之際，徒手搶奪乙○○所有而拿在
    手上之皮包1個（內有現金約新臺幣（下同）50元、手機3支
    、國民身分證、健保卡、汽車駕照、重型機車駕照、郵局提
    款卡、農會提款卡各1張）騎上機車，並因乙○○不願鬆手
    ，乃逕行騎乘機車離去，使乙○○之雙腳隨甲○○騎乘之機
    車滑行而於放手後跌倒在地，並受有雙膝表淺損傷之傷害。
    甲○○因乙○○放手而搶奪得逞後，即加速騎乘前開機車逃
    離現場。嗣因乙○○報警處理，而為警循線查獲上情。
二、案經乙○○訴請彰化縣警察局員林分局報告臺灣彰化地方法
    院檢察署檢察官偵查起訴。
    理    由
壹、證據能力部分：
    被告以外之人於審判外之陳述，雖不符前4條之規定，而經
    當事人於審判程序同意作為證據，法院審酌該言詞陳述或書
    面陳述作成時之情況，認為適當者，亦得為證據；當事人、
    代理人或辯護人於法院調查證據時，知有第159條第1項不得
    為證據之情形，而未於言詞辯論終結前聲明異議者，視為有
    前項之同意，刑事訴訟法第159條之5定有明文。本案下列引
    為證據之證人陳述及書證，檢察官、被告甲○○及其辯護人
    於本院審理中均不爭執其證據能力，且以之作為證據並無不
    當，依上揭法條之規定，自均有證據能力，合先敘明。
貳、實體方面：
一、訊據被告甲○○固坦承於上開時地強行取走告訴人乙○○皮
    包，惟矢口否認有何搶奪犯行，辯稱：伊是為了小孩的註冊
    費，告訴人說身上沒錢，伊才會把皮包搶過來看是不是真的
    沒錢，又因為看到告訴人在那裡上班，一時氣憤才會騎車離
    開；辯護人並為被告辯稱：被告並沒有不法所有之意圖，被
    告和告訴人起爭執是因為前開汽車的產權，及看到告訴人在
    美容店上班，一時氣憤，並為了孩子的註冊費才拿走皮包云
    云。經查：
(一)前開犯罪事實業據證人即告訴人乙○○於本院審理中具結證
    稱：當天伊上班途中發現被告在後面尾隨，伊到了店裡打卡
    要上班，被告就進來說要伊的汽車鑰匙，伊說汽車是在伊的
    名下為何要給被告，後來伊走到騎樓從伊機車的置物箱拿包
    包要上班，被告沒有問伊有沒有錢，也沒有提到孩子要註冊
    的事，而且當時孩子日常的生活費用都是伊婆婆在負擔，因
    為伊婆婆有在上班，被告從來沒有跟伊要過孩子的註冊費。
    因為都是被告媽媽直接拿去繳。被告過來就直接動手搶了，
    被告就用2隻手拉伊的手和包包，還用腳踹伊的肚子1下，伊
    因此蹲下來一點，但還是沒有放手，被告就一直硬扯，扯到
    被告騎來的機車旁邊，被告就抓著皮包發動機車，並騎了約
    3.5公尺，伊因為一直抓著皮包不放，而機車速度比伊的速
    度快，所以就跟著滑了那樣的距離，之後被告加速要離開，
    伊才把手放掉而倒地，腳傷就是因此造成的，但並沒有被拖
    行，而皮包裡有郵局、農會提款卡各1張、健保卡、錢、手
    機3支、身分證、駕照，但郵局、農會提款卡和健保卡沒有
    找回來等語。核並與其於警詢及偵查中證述情節相符，此外
    並有員生醫院診斷書、搜索扣押筆錄、扣押物品目錄表、贓
    物認領保管單、現場照片等件在卷可稽，堪予認定。
(二)被告於警詢中先辯稱：伊對告訴人說孩子要開學繳註冊費，
    問告訴人有沒有錢，告訴人說沒有，伊才會將告訴人皮包搶
    過來看一下，發現只有50元，因為不高興才會將皮包搶走，
    不知道被告有無受傷云云；嗣於偵查中辯稱：伊看到伊出一
    半錢，登記在告訴人名下的汽車出現在員林鎮，伊才會跟著
    車走而發現告訴人在美容店上班，伊一時衝動要將告訴人接
    回家照顧小孩，又想帶錢回去給孩子註冊，才會搶走皮包，
    伊沒有踹告訴人，告訴人是拉伊才會跌倒云云；後於審理中
    辯稱：伊是為了孩子的註冊費，才去找告訴人的，伊沒有要
    求告訴人交出汽車鑰匙，只說要孩子的註冊費，告訴人說沒
    有錢，2人就在那裡吵架，伊就將告訴人的包包搶過來，想
    看看包包裡是不是真的沒有錢，伊搶完包包後，伊就放在伊
    機車置物箱裡面，告訴人沒有再拉著包包，但跟出來時告訴
    人有拉伊的衣服，伊就將機車騎走了，告訴人就把手放開，
    伊騎走時有看到告訴人跌倒。伊也沒有用腳踹告訴人的肚子
    ，伊當時會直接將機車騎走是因為看到告訴人在特種行業上
    班一時氣憤云云。核被告對於行搶過程究有無打開皮包、為
    何與告訴人發生拉扯等節，所辯先後不一，已難以採信。且
    被告若真為索討孩子的註冊費，而想看告訴人皮包內有沒有
    錢，豈有搶到手後不先觀看皮包內容物，反係直接騎車離開
    ，又被告若為要求告訴人回家照顧小孩，亦無搶走告訴人皮
    包之必要，此部分辯解尚與常情有違。是被告及其辯護人辯
    稱，被告係為索討孩子的註冊費，並無不法所有之意圖，自
    難憑採。另縱告訴人坦承前開車輛為與被告或被告母親合資
    購買，被告既一再否認曾向告訴人索取汽車鑰匙，則亦難以
    此認為被告將告訴人皮包強行取走係為前開汽車之產權爭執
    ，而得認其無不法所有之意圖，是被告前開所辯均係事後臨
    訟卸責之詞，不足採信。
(三)綜上所述，本案事證明確，被告犯行堪以認定。
二、查，本件被告係乘告訴人乙○○不備而行搶，使告訴人於緊
    抓皮包未放手之際，被迫與機車一併滑行數公尺並於放手後
    跌倒受傷，且當時告訴人未對被告為逮捕之行為，而被告亦
    仍在行搶之際，自難認定被告上開所為係搶奪，因防護贓物
    、脫免逮捕或湮滅罪證，而當場施以強暴、脅迫之準強盜犯
    行。是核被告所為，係犯刑法第325條第1項之普通搶奪罪，
    及同法第277條第1項之普通傷害罪。被告以一徒手搶奪行為
    致被害人受有傷害，係一行為觸犯普通搶奪及普通傷害2罪
    ，為想像競合犯，應依刑法第55條從一情節較重之普通搶奪
    罪處斷。爰審酌被告前於96年間因竊盜案件，經臺灣雲林地
    方法院以96年度易字第584號判決判處有期徒刑7月、4月，
    減為有期徒刑3月15日、2月，應執行有期徒刑5月確定；另
    因竊盜案件，經該院以96年度六簡字第197號判決判處有期
    徒刑4月確定，後並經減刑為有期徒刑2月確定，有臺灣高等
    法院被告前案紀錄表1份在卷可憑，素行非佳，且與告訴人
    為夫妻關係，竟仍以搶奪此不法腕力強取財物，並使告訴人
    受有身體之傷害及財物之損失；犯後仍始終砌詞否認，不知
    悔悟，犯後態度不佳等一切情狀，認檢察官當庭求處有期徒
    刑7月以上為適當，量處如主文所示之刑。
據上論斷，應依刑事訴訟法第299條第1項前段，刑法第325條第1
項，判決如主文。
本案經檢察官張聖傳到庭執行職務。
中    華    民    國    98    年    2     月    2     日
                  刑事第五庭  審判長  法  官  周淡怡
                                      法  官  周莉菁
                                      法  官  蔡家瑜
以上正本證明與原本無異。
如不服本判決應於收受判決後10日內向本院提出上訴書狀，並應
敘述具體理由；其未敘述上訴理由者，應於上訴期間屆滿後20日
內向本院補提理由書（均須按他造當事人之人數附繕本）「切勿
逕送上級法院」。
告訴人或被害人對於判決如有不服具備理由請求檢察官上訴者，
其上訴期間之計算係以檢察官收受判決正本之日期為準。
中    華    民    國    98    年    2     月    2     日
                                      書記官  陳秀鳳
附錄論罪科刑法條：
刑法第三百二十五條第一項
意圖為自己或第三人不法之所有，而搶奪他人之動產者，處六月
以上五年以下有期徒刑。


司法院資訊處製作；財團法人民間司法改革基金會備份。
